臺灣臺北地方法院民事判決　　　　　　　93年度訴字第5149號
　　原　　　告　　禾庫保險經紀人股份有限公司
　　　　　　　　　　　　　　巷.
　　兼法定代理人　丙○○
　　共　　　　同
　　訴 訟代理 人　張立業律師
　　共　　　　同
　　複　代理　人　趙佑全律師
　　被　　　　告　甲○○
　　　　　　　　　乙○○
　　　　　　　　　　　　　　　.
　　上　列二　人
　　訴 訟代理 人　黃紀錄律師
上開當事人間請求侵權行為損害賠償事件，本院於中華民國94年3
月29日言詞辯論終結，判決如下：
    主      文
原告之訴及假執行之聲請均駁回。
訴訟費用由原告負擔。
　　事實及理由
一、本件原告未於最後言詞辯論期日到場，核無民事訴訟法第386
    條各款所列情形，爰依被告之聲請，由其一造辯論而為判決
    。
二、原告起訴主張：原告禾庫保險經紀人股份有限公司（下稱禾
    庫公司）於民國90年7月間設立，以從事人身保險經紀人及
    財產保險經紀人為業，並與訴外人合作金庫銀行股份有限公
    司（下稱合庫金庫）簽約成立策略聯盟，主要營運方式係運
    用合作金庫在全台所屬各分行為通路，於合作金庫各分行對
    客戶行銷其金融商品時一併行銷原告禾庫公司所代理之保險
    商品以賺取傭金，所賺取之傭金由合作金庫與原告依協議比
    例分配。被告甲○○原在原告禾庫公司擔任高級保險顧問，
    突於93年5月間以「休息」為名義向原告禾庫公司提出辭職
    申請書，並預訂離職日期為93年5月25日，惟實際上係於同
    年月31日才辦理離職交接完畢，豈料事後經原告禾庫公司查
    證得知被告甲○○早於93年5月24日即至原告禾庫公司之商
    業競爭對手南山人壽保險股份有限公司（下稱南山人壽）任
    職，顯早有跳槽之意；另被告乙○○自91 年9月9日起受聘
    擔任原告禾庫公司之業務行政部經理，負責公司客戶服務、
    行政及核薪等多項重要業務，其於93年6月7日下午突然不告
    而別、匆匆離開，自此即未再回到公司上班，亦未曾與公司
    聯絡，原告禾庫公司董事長兼總經理丙○○發現被告棄職潛
    逃後，指示公司同仁進入其辦公室，卻發現被告乙○○已將
    其辦公室內之物品清理完畢，並且將其辦公時所用之電腦內
    部所儲存之原告禾庫公司全台1萬2千多筆客戶名單及自訴人
    公司之業務收入、支出等資料完全刪除，由於上開資料原為
    被告乙○○1人所掌控，公司其他職員完全沒有備份檔案，
    致使公司之作業流程立即陷入混亂狀態，幾乎停頓，原告禾
    庫公司不得不特別調派2位職員，花費2週時間緊急將報表趕
    製出來，之後又花了1個半月時間去了解、分悉被告所負責
    的業務，重新建立起作業流程，並請原程式設計公司人員到
    公司來協助作業，才勉強陸續恢復正常作業流程。按被告2
    人均為原告禾庫公司之重要職員，不但掌控合金庫交予原告
    禾庫公司之全台行銷保險商品之分行之電話、傳真號碼及經
    由上開分行所吸收建立之1萬2千多筆客戶名單及資料，亦掌
    控原告禾庫公司之業務收入、支出等機密資料，原應忠實執
    行其所掌業務，豈料，自93年7月間開始，即陸續有形式上
    以陳情書（俗稱黑函）寄予法務部部長陳定南及監察院等機
    關，惡意攻訐原告禾庫公司之董事長兼總經理丙○○及合作
    金庫之高層，93年11月1日經銷原告禾庫公司保險商品之合
    作金庫全省各分行之傳真機又同時收到名為「大爆料」之黑
    函，內容與上開寄予法務部部長陳定南及監察院等機關者雷
    同，上開分行於93年11月23日再收到名為「再爆料」之黑
    函，更特別附加所謂「圖解」及「董事、監察人」資料。經
    原告禾庫公司透過管道查證，赫然發現被告乙○○於93年9
    月30日，亦已任職於南山人壽金融機構行銷部，且上開名為
    「大爆料」及「再爆料」之傳真黑函，均係來自被告2人現
    任職之南山人壽金融機構行銷部之專用傳真機，而南山人壽
    金融機構行銷部目前正抄襲原告禾庫公司之同一行銷手法與
    原告禾庫公司從事激烈之業務競爭，顯然係被告2人自原告
    公司「棄職潛逃」進入該機構後，利用盜自公司之合作金庫
    全省各分行之資料對其行員從事分化行為，藉由抹黑原告丙○○及合金庫之高層煽動各分行之行員不要為原告禾庫公司
    行銷相關保險商品。被告共同以散發俗稱「黑函」之方式，
    陳述足以毀損原告禾庫公司、丙○○之商譽、名譽之不實事
    項，侵害原告名譽（商譽），為此依民法第184條第1項、第
    185條第1、2項、第195條第1項之規定，提起本件訴訟，並
    聲明：(1)被告應連帶給付原告丙○○1,000, 000 元及自起
    訴狀繕本送達翌日起至清償日止按年息5％計算之利息。(2)
    被告應連帶在中國時報、工商時報、聯合報及自由時報頭版
    刊登全十批道歉啟事如附件(3)願供擔保，請准宣告假執行。
三、被告則以下列各語置辯，並聲明：(1)原告之訴及假執行之聲
    請均駁回。(2)如受不利之判決，願供擔保請准宣告免予假執
    行。
（一）、原告所述被告離職經過與事實不符，嚴重損害被告名譽
        ，蓋因被告甲○○與乙○○雖曾任職於原告禾庫公司，
        並分別於93年5月及6月離職，但被告甲○○離開前早即
        告知原告公司將行離職，其後實際工作至93年5月21日
        且確已辦好交接後才離職，但因93年5月22日、23日為
        星期六、日員工本來就不需工作，而被告甲○○93年尚
        有年假2日未休，故原告禾庫公司在離職證明書上所書
        立離職日最後即為93年5月25日，但此係基於年資而計
        算之結果，故甲○○雖係93年5月24日至訴外人南山人
        壽任職，但絕非表示甲○○有短暫期間同時在2家公司
        工作，否則原告禾庫公司豈會不追究此一違反僱傭契約
        行為；再者南山人壽係人壽保險之保險人，而原告禾庫
        公司則是代理各保險公司保險商品之銷售，二者在保險
        商品銷售管道之層級根本不同，且(1)被告甲○○分：其
        離職前雖有接觸原告公司客戶資料行為，但該等資料原
        告禾庫公司有相當多人均可接觸，被告甲○○絕無可能
        單獨或只與另被告乙○○掌控該等資料，自不可能利用
        該等資料作其他用途，被告甲○○只係因為另有生涯規
        劃才為轉職，原告丙○○卻以個人及原告禾庫公司法定
        代理人身分，在毫無證據之下惡意攻訐字眼表示甲○○
        係跳槽、叛逃，實係惡意毀損被告甲○○名譽。(2)被告
        乙○○部分：原告禾庫公司之客戶資料在該公司內部本
        就有很多員工可接觸，絕非被告乙○○單獨或與另被告
        甲○○共同掌控已如上述外，被告乙○○之離職亦係經
        原告禾庫公司同意，並於離職前已將相關資料完成交接
        ，絕無不告而別情事，原告卻扭曲事實，先稱被告乙○○棄職潛逃又表示其有刪除其電腦內所儲客戶資料行為
        云云，若其真有刪除資料之行為，此舉已構成犯罪，原
        告禾庫公司豈會不追究該等行為之刑事責任，是原告之
        主張顯非真實，況且被告乙○○既已辦好交接離職，根
        本並無義務再主動與原告禾庫公司聯絡，且其是離職3
        個多月後才至南山人壽任職，原告丙○○卻以個人及原
        告禾庫公司法定代理人身分於起訴狀內故意稱被告乙○○係棄職潛逃及毀損電腦資料之行為等，此不實指控業
        已嚴重損害乙○○名譽更無所據。
（二）、被告2人不知原告所稱黑函是指何物或其內容，該等黑
        函亦非被告2人書寫，被告亦無任何散發行為，況南山
        人壽係國內相當大型之人壽保險公司，員工人數眾多，
        原告豈可用黑函係南山人壽公司傳真機傳來即認係被告
        所為？而合作金庫各分行傳真號碼以網路或詢問等方式
        垂手可得，原告卻僅謂由南山人壽傳真至合作金庫各分
        行即為被告所為云云，此種推論顯是入人於罪之說詞。
        末查，南山人壽係以銷售人壽保險契約商品為營業項目
        ，原告公司則係保險經紀人公司，二者於保險銷售層級
        上顯有不同已如上述，南山人壽絕不可能抄襲原告禾庫
        公司之行銷手法，更不可能與原告禾庫公司業務競爭；
        而設若真有如原告起訴所稱南山人壽與其業務競爭激烈
        ，則原告是否因此得罪南山人壽其他人員被告雖無法知
        曉，但黑函顯有可能係他人散布，被告2人絕無任何原
        告所指述之不法或不當行為，自不負任何賠償責任。
四、按「民事訴訟如係由原告主張權利者，應先由原告負舉證之
    責，若原告先不能舉證，以證實自己主張之事實為真實，則
    被告就其抗辯事實即令不能舉證，或其所舉證據尚有疵累，
    亦應駁回原告之請求。」最高法院亦著有十七年上字第九一
    七號判例可資參照。本件原告主張被告共同以散發俗稱「黑
    函」陳述足以毀損原告禾庫公司、丙○○之商譽、名譽等不
    實事項之方式，侵害渠等權利云云，無非以：被告二人前均
    任職於原告禾庫公司，均為原告禾庫公司之重要職員，不但
    掌控合金庫交予原告禾庫公司之全台行銷保險商品之分行之
    電話、傳真號碼及經由上開分行所吸收建立之1萬2千多筆客
    戶名單及資料，亦掌控原告禾庫公司之業務收入、支出等機
    密資料，而渠等嗣分別於93年5月24日、93年9月30日均跳槽
    至訴外人南山人壽金融機構行銷部任職，而自93年7月間開
    始，即陸續有陳情書（俗稱黑函）寄予法務部部長陳定南及
    監察院等機關、「大爆料」「再爆料」等黑函傳真至合作金
    庫全省各分行之傳真機，陳述足以毀損原告禾庫公司、丙○○之商譽、名譽之不實事項，而上開「大爆料」、「再爆料
    」之傳真黑函，均係來自被告任職之南山人壽金融機構行銷
    部之傳真機為據，惟查，合作金庫為一金融服務機構，該公
    司各服務據點及分行之聯絡電話及傳真號碼原即由該公司公
    告週知，取得方式甚夥，而訴外人南山人壽金融機構行銷部
    員工非僅被告二人，是原告主張「大爆料」、「再爆料」傳
    真函件係自南山人壽金融機構行銷部傳真機傳出一事，縱屬
    實情，亦無從推知前開函件是被告二人傳真發送。此外，原
    告就被告二人確有寄發陳情書予法務部部長陳定南及監察院
    等機關、傳送「大爆料」「再爆料」傳真函件至合作金庫全
    省各分行之傳真機，陳述足以毀損原告禾庫公司、丙○○之
    商譽、名譽之不實事項等有利於己之事，既未另行舉證以實
    其說，是其主張自難信為真實。
五、綜上所述，本件原告未能舉證證明被告二人確有共同不法侵
    害渠等權利之事，從而，其依侵權行為之法律關係，請求被
    告連帶賠償損害及為回復名譽之適當處分如聲明(1)、(2)所示
    ，洵屬無據，應與其假執行之聲請併予駁回。
六、本件因事證已臻明確，兩造其餘攻擊、防禦方法及所為之立
    證，經核與判決之結果不生影響，無庸逐一論述，併予敘明
    。
七、結論：原告之訴為無理由，依民事訴訟法第385條第1項前段
    、第78條之規定，判決如主文。
中　　華　　民　　國　　94　　年　　4 　　月　　14　　日
                        民事第四庭  法  官  周玫芳
以上為正本係照原本作成
如對本判決上訴，須於判決送達後廿日內向本院提出上訴狀
中　　華　　民　　國　　94　　年　　4 　　月　　14　　日
                                    書記官  郭麗琴
